【裁判字號】    97,消債抗,25
【裁判日期】    970916
【裁判案由】    聲請更生程序
【裁判全文】
臺灣嘉義地方法院民事裁定  97年度消債抗字第25號
抗  告  人  甲○○
代  理  人  蘇慶良律師
複代理人    乙○○
上列抗告人聲請更生程序事件，抗告人對於民國97年7 月31日本
院所為第一審之裁定提起抗告，本院裁定如下：
    主  文
抗告駁回。
抗告費用由抗告人負擔。
    理  由
一、本件抗告意旨略以：抗告人目前每月薪資收入確實僅有新臺
    幣（下同）41,000元，扣除家庭生活必要費用26,000元，僅
    餘15,000元（縱依原裁定認定必要生活支出為18,000元，亦
    僅餘23,000元），實無法清償依協商所負每月36,534元之債
    務。且於本件審理中，因債權銀行對於抗告人聲請強制執行
    ，依抗告人所任職公司之工作規則，抗告人已於民國97年9
    月5 日遭記大過與資遣處分，已面臨失業而無收入之狀態，
    嚴重影響抗告人之收入，而無法清償協商清償方案，原裁定
    未予詳查，遽駁回抗告人之聲請，顯有違誤，爰提起抗告，
    求予廢棄改判等語。
二、經查本件抗告人於原法院主張略以：抗告人其有不能清償債
    務情事，曾依中華民國銀行公會會員辦理消費金融案件無擔
    保債務協商機制（下稱債務協商機制）請求共同協商債務清
    償方案，並協商成立，每月應繳金額36,534元，聲請人平均
    每月月薪41,000元，而聲請人每月必要支出26,000元，且須
    扶養父母，實不足負荷，因此於96年8 月份起未再繳納協商
    金額，實因客觀上確有不可歸責於債務人之事由，爰聲請更
    生等語。
三、按債務人與金融機構協商成立者，不得聲請更生或清算，但
    因不可歸責於己之事由，致履行顯有重大困難者，不在此限
    ；本條例施行前，債務人依金融主管機關協調成立之中華民
    國銀行公會會員辦理消費金融案件無擔保債務協商機制與金
    融機構成立之協商，準用前項之規定，消費者債務清理條例
    第151 條第5 項、第6 項分別定有明文。衡諸債之關係，係
    以當事人間之信賴關係為基礎，為社會經濟組織之重要支柱
    ，故當事人於以法律行為追求自己之利益之際，亦應顧及對
    方之利益，並考量債權債務在社會上之作用，本於誠實及信
    用之原則，行使債權及履行債務。是對於已陷入經濟上困境
    之消費者，若任其於惡性循環之債務窘境中自生自滅，將衍
    生嚴重之社會問題，難以維持安定之社會經濟秩序，故為兼
    顧債權人、債務人雙方之利益，對陷於經濟上困境之消費者
    ，乃允其於消費者債務清理條例施行後，得選擇以重建型之
    更生程序或清算型之清算程序清理其債務，藉以妥適調整債
    務人與債權人及其他利害關係人間之權利義務關係，保障債
    權人獲得公平受償，並謀求消費者經濟生活之重建復甦機會
    。惟對於已與金融機構協商成立，或於本條例施行前，已依
    金融主管機關協調成立之中華民國銀行公會會員辦理消費金
    融案件無擔保債務協商機制與金融機構成立協商之債務人，
    若非因不可歸責於己之事由，致履行顯有重大困難，僅係為
    圖謀減免債務，而不為債務之履行，自有違債權契約為誠信
    契約之本旨，故依消費者債務清理條例第151 條第6 項準用
    同條第5 項前段之規定，不得聲請更生或清算，始能避免肇
    致道德危險。次按聲請更生或清算不合程式或不備其他要件
    者，法院應以裁定駁回之，但其情形可以補正者，法院應定
    期間先命補正，消費者債務清理條例第8 條亦有明文規定。
四、聲請人主張其於本件更生聲請前，已於95年5 月30日依債務
    協商機制與安泰商業銀行股份有限公司成立協商，當時積欠
    銀行之總債務為3,362,572 元，每月應繳金額36,534元等情
    ，有協議書及無擔保還款計畫書可證，堪信為真實。聲請人
    雖主張其每月收入僅41,000元，扣除每月必要支出26,000元
    ，實有不可歸責於債務人之事由致無法履行前揭協商債務云
    云。惟查：依聲請人之95及96年稅務電子閘門財產所得調卷
    明細表所載，聲請人於該2 年度之薪資所得各為859,327 元
    及870,492 元，合計1,729,819 元，平均月收入為72,076元
    （1,729,819 ÷24＝72,076，元以下四捨五入，下同）。又
    聲請人自97年1 月至5 月間每月薪資各為45,372元、46,195
    元、43,902元、44,229元、43,350元，平均月薪資為44,610
    元，另領有端午獎金23,323元、加發獎金10,000元、購股獎
    勵金7,216 元及年終獎金252,115 元，平均月領獎金24,388
    元，合計聲請人之平均月收入為68,998元，若再加上其每年
    得領取之中秋節獎金約22,000元，平均月收入增加1,833 元
    ，總計為70,831元。是以聲請前揭收入，扣除聲請人主張每
    月包含扶養父母及其個人生活費用在內之必要支出26,000元
    及依協商應清償之36,534元，則聲請人於95、96年度每月尚
    餘9,722 元，於97年度尚餘8,297 元。況聲請人除前揭收入
    外，另於96年間中樂透獎金121,787 元，復向三商美邦人壽
    保險股份有限公司投保「二十年繳費祥安終身壽險」及「二
    十年繳費終身壽險」，各該保險迄96年12月28日止之保單價
    值準備金餘額各為34,436元及140,390 元，此有保險費送金
    單附卷可按。則縱聲請人主張其於95年8 月1 日、96年3 月
    11日、96年10月1 日向案外人胡正力、鄭仁等人共借貸29
    萬元乙節為真，聲請人清償各該債務，亦非困難。
五、綜上，本件應認聲請人依原協商條件履行非顯有重大困難，
    應屬聲請更生之要件不備，且上開欠缺又屬無從補正，依首
    揭條文之意旨，自應駁回其更生之聲請。原裁定駁回聲請人
    之聲請，於法並無違誤。抗告意旨指摘原裁定不當，求予廢
    棄改判，為無理由，應予駁回。
中    華    民    國    97    年    9     月    16    日
                  民事第一庭  審判長法  官  林世芬
                                    法  官  游悅晨
                                    法  官  林望民
以上正本係照原本作成
不得抗告
中    華    民    國    97    年    9     月    16    日
                                    書記官  陳慶時


司法院資訊處製作；財團法人民間司法改革基金會備份。
